臺灣高等法院刑事判決　　　　　　　　　　　　　九十二年度上訴字第三九一三號
　　上　訴　人
　　即　被　告　丁○○
　　　　　　　　戊○○
　　共　　　同
　　指定辯護人　沈培錚律師
右上訴人因強盜等案件，不服臺灣板橋地方法院九十二年度訴字第一六五八號，中華
民國九十二年八月二十九日第一審判決（起訴案號：臺灣板橋地方法院檢察署九十二
年度偵字第九六九八號），提起上訴，本院判決如左：
    主  文
上訴駁回。
    事  實
一、丁○○前曾於八十年間因懲治盜匪條例、竊盜、搶奪等案件，經判刑確定，定執
    行有期徒刑十三年，自八十年六月二十四日起算執行，至八十四年四月二十二日
    縮刑假釋出監，應至九十二年八月二十九日縮刑期滿執行完畢，尚在假釋中仍不
    知俊悔，竟接受曾慶裕（原審判刑十年四月確定）提議至乙○○經營之臺北縣土
    城市○○路一九五巷二之一號三樓「巧好內衣行」強劫財物，二人即於九十二年
    四月一日起至同年月五日間，先後多次至上址附近查勘現場，曾慶裕再邀同陳英
    樺（原審判刑七年六月確定）及其友人戊○○二人共同參與，四人即共同基於意
    圖為自己不法所有犯意聯絡，由曾慶裕攜帶改造手槍一支、土造子彈六顆、手銬
    二付（含手銬鑰匙二支）、膠帶、束線帶等，丁○○則另攜帶改造手槍一支、子
    彈二顆（槍彈係其於案發前向友人綽號「阿寶」姓名年籍不詳之男子借得，案發
    後已返還未扣案，有無具殺傷力不詳），另由各人自備口罩、手套等作案用具。
    四人即於次日（六日）下午四時許，相約在曾慶裕住處會合後，結夥四人出發至
    乙○○上址三、四樓樓梯間埋伏守候，俟有人進出即衝入強劫，惟迄同日晚上十
    時許，均未見有人出入，乃暫時作罷離去，迨翌日（七日）清晨三時許，四人再
    聚集在曾慶裕家中謀議，迄同日清晨五時許，四人即自曾慶裕家中出發，分由曾
    慶裕、丁○○搭乘計程車，陳英樺騎乘機車搭載戊○○，再前往乙○○上址三、
    四樓樓梯間會合守候，惟仍久候未見人進出，迄同日上午十時二十分許，曾慶裕
    久候不耐，乃囑戊○○佯裝快遞送貨員按鈴，適乙○○僱用之會計甲○○前來開
    門，四人趁其開門後轉身未注意之際，衝入屋內，曾慶裕即自甲○○身後勒抱並
    摀住其嘴，而戊○○、陳英樺旋上前以膠帶、手銬、束線帶將甲○○雙眼貼住並
    銬住綑綁其手腳，曾慶裕欲將甲○○強行拖進房間內，甲○○因驚恐極力掙扎並
    大聲呼叫，曾慶裕、丁○○乃先後以所持之上開手槍槍托猛力敲擊甲○○頭部多
    下，致甲○○受有頭部外傷、頭皮撕裂傷、右手挫傷、雙手腕挫傷、右髖部擦傷
    等傷害，使之不能抗拒而拖入房間內。四人旋在屋內搜刮財物，適乙○○之父丙○○在屋內廁所聞及甲○○之哀嚎聲出來察看，遇見丁○○、陳英樺（手持曾慶
    裕之上開手槍），二人即持槍喝令其趴下，並以膠帶、束線帶將其眼睛貼住並綑
    綁手腳，亦拖入房間內。搜刮一陣後，丁○○即至屋外樓梯間等候乙○○返回，
    戊○○、陳英樺則在屋內監看監視器把風，至同日上午十時四十五分許，陳英樺
    自監視器看到乙○○自外駕駛車號ＨＡ－五七○一號廂型車返回大樓地下停車場
    ，待其上樓按鈴後，即由戊○○開門將之強行拉進屋內，曾慶裕、陳英樺隨即上
    前以膠帶、束線帶將之貼住眼睛及綑綁手腳，一併拖入房間內，並打電話叫丁○○返回屋內，後由丁○○逼問乙○○保險箱號碼及銀行金融卡密碼，並持手槍槍
    托敲擊乙○○頭部一下，經乙○○告知保險箱未上鎖，其四人即續在屋內搜刮財
    物，共強劫得甲○○所有韓國三星牌K881型行動電話（序號：00000000
    0000000號，含0000000000號ＳＩＭ卡一枚）一支、丙○○所
    有MOTOROLA牌V8088型行動電話（序號：000000000000000號，
    含0000000000號ＳＩＭ卡一枚）一支、存錢筒（內有硬幣，金額不詳
    ）一個、乙○○所有茶葉半斤裝十包、女用金錶一只、女用項鍊一條、Ｋ鑽戒三
    枚、戒指三枚、珠墬一個、小養珠一個、嬰兒金手鍊四條、金戒指六枚、金彩帶
    三條、金帽花四片、金鎖片二片等金飾及其三人分別所有之現金合計約新臺幣（
    下同）一萬六千元等財物。迄同日中午十二時許，其四人復以束線帶將乙○○、
    甲○○、丙○○三人各自之手腳加緊綑綁一起，並將三人隔離分別置於屋內不同
    地點，然後取走乙○○上開廂型車鑰匙由丁○○駕駛乙○○廂型車搭載曾慶裕、
    陳英樺，戊○○則騎乘陳英樺上開機車逃逸離去。同日下午四時許，四人在曾慶
    裕住處再會合分贓，先將所得現金朋分，每人各得約四千元，其餘所得財物則暫
    放曾慶裕處，俟銷贓處理後再朋分，同年月十一日，陳英樺、戊○○通知曾慶裕
    已覓得金飾變賣處，曾慶裕即囑其不知情之妻郭惠蘭（另經檢察官不起訴處分）
    攜帶上開強劫所得之女用金錶一只、女用項鍊一條、Ｋ鑽戒三枚、戒指三枚、珠
    墬一個、小養珠一個、嬰兒金手鍊四條、金戒指六枚、金彩帶三條、金帽花四片
    、金鎖片二片等財物，至臺北縣板橋市○○路○段二三五號鄭平界經營之「金美
    鳳銀樓」，交予陳英樺、戊○○，由陳英樺不知情之女友許家甄持
    變賣，得款四萬三千七百元，再由曾慶裕、丁○○、陳英樺、戊○○四人朋分花
    用。嗣乙○○等，掙脫報警，經警調閱甲○○上開被強劫之行動電話通話紀錄，
    查得於同年月十六日、十八日分別插入曾慶裕及其妻郭惠蘭行動電話門號ＳＩＭ
    卡撥打使用，並查得案發期間前後丁○○與曾慶裕通話聯繫頻繁，而於同年五月
    六日中午十二時許，在曾慶裕住處查獲曾慶裕，並扣得其作案使用之上開手槍一
    支、子彈六顆（經鑑驗試射二顆，餘四顆）、束線帶五十三條、手銬二付（含手
    銬鑰匙二支）等用具及強劫所得之甲○○所有上開韓國三星牌行動電話一支（未
    含上開ＳＩＭ卡）、茶葉半斤裝十包等贓物；復經曾慶裕供出丁○○、陳英樺、
    戊○○，而於同日下午二時許，在臺北縣板橋市○○路○段一二九號查獲陳英樺
    ，同日下午三時許，在臺北縣土城市○○路○段二五六巷一弄四號二樓，查獲戊○○；再於同日下午五時許，在臺北市○○區○○路二十六巷六號四樓，查獲丁○○，並扣得其作案使用之白色手套一付。
二、案經乙○○、甲○○、丙○○訴由臺北縣政府警察局土城分局報請臺灣板橋地方
    法院檢察署檢察官偵查起訴。
    理  由
一、右揭事實業據上訴人即被告丁○○、戊○○坦承不諱，並經共犯曾慶裕、陳英樺
    供證無訛，且核與告訴人乙○○、甲○○、丙○○指訴被害情節及證人郭惠蘭、
    許家甄、鄭平界證述情節大致相符，復有被告丁○○使用之000000000
    0號、被告戊○○使用之0000000000號、共犯曾慶裕使用之0000
    000000號、證人郭惠蘭使用之0000000000號等通話紀錄、贓物
    領據、告訴人甲○○傷害診斷證明書、金鳳美銀樓金飾買入登記簿、搜索扣押筆
    錄附卷，暨曾慶裕攜帶持以強劫之改造玩具手槍一支（含彈匣一個）、土造子彈
    六顆（鑑驗時採樣二顆試射，僅餘四顆）、強劫作案使用之手銬二付（含手銬鑰
    匙二支）、束線帶五十三條、白色手套一付等物扣案可資佐證。扣案之上開改造
    玩具手槍經鑑驗結果，係由仿FN廠半自動製造之金屬玩具手槍（含彈匣，槍支管
    制編號0000000000），換裝土造金屬槍管改造而成，機械性能良好，可擊發適用
    子彈，認具殺傷力；至扣案之子彈六顆經鑑驗結果，認係由土造金屬彈殼加裝直
    徑約八釐米金屬彈頭而成之土造子彈，經採樣二顆試射，均可擊發，認均具殺傷
    力，亦有內政部警政署刑事警察局九十二年七月二日刑鑑字第○九二○○八五三
    三九號槍彈鑑定書在卷足憑，被告等自白，核與事實相符，自足憑信，是本件事
    證明確，被告等犯行均堪以認定，應依法論科。
二、被告等持槍強盜，該槍既具殺傷力，業如前述，足對人之生命、身體產生危害甚
    明，顯屬兇器無訛。是核被告所為係犯刑法第三百三十條第一項之加重強盜罪、
    槍砲彈藥刀械管制條例第十一條第四項之非法持有具殺傷力改造槍支罪、同條例
    第十二條第四項之非法持有子彈罪。其同時持有上開槍支、子彈，係一行為所觸
    犯，應依想像競合犯從一重之非法持有具殺傷力改造槍支罪處斷。其一強劫行為
    同時強劫告訴人三人財物，亦應依想像競合犯從一重處斷；又被告二人與曾慶裕
    、陳英樺，有犯意聯絡及行為分擔，為共同正犯；被告丁○○與共犯曾慶裕並持
    槍托毆擊告訴人甲○○致傷至使不能抗拒，其對告訴人甲○○傷害行為部分，係
    屬強暴行為之當然結果，不另論罪。所犯非法持有具殺傷力改造槍支罪與加重強
    盜罪間，有方法目的之牽連關係，為牽連犯，應從一重之加重強盜罪處斷。原審
    審酌被告等素行、犯罪動機、目的、手段、對社會及告訴人所生危害情節、犯後
    坦承之態度等一切情狀，依槍砲彈藥刀械管制條例第十一條第四項、第十二條第
    四項、刑法第十一條前段、第二十八條、第三百三十條第一項、第五十五條各量
    處被告丁○○有期徒刑九年、戊○○有期徒刑七年六月。並說明公訴意旨雖另求
    處對被告宣告褫奪公權，惟衡諸被告等所犯罪行，與公權無涉，依其等犯罪性質
    尚無褫奪公權必要，爰不併予宣告。扣案如附表編號一、二所示改造玩具手槍一
    支、土造子彈四顆（原扣案六顆，經鑑驗試射二顆，僅餘四顆）均係違禁物，如
    附表編號三至七所示扣案之手銬等物，則係分別為被告等所有，業據被告等供明
    於卷，且供本件犯罪所用之物，均依法宣告沒收。另扣案被告丁○○所有卡其外
    套一件，雖係被告丁○○犯案當時所著衣物，惟尚難認係供犯罪所用，故不予宣
    告沒收；被告等作案所用口罩、手套，雖僅扣得被告丁○○所用之手套一付，其
    餘均未扣案，然查口罩、手套均係消耗品，非貴重之物，一般均用畢即棄置，參
    諸共犯曾慶裕於偵查中即供稱已將作案用口罩丟棄明確，且警方搜索被告四人住
    處亦未查獲其餘作案用之口罩、手套等物，堪認應均已棄置滅失，故亦不予宣告
    沒收。認事用法及量刑，均無不合，被告等上訴意旨指摘原審量刑過重云云，並
    無理由，應予駁回。
據上論斷，應依刑事訴訟法第三百六十八條，判決如主文。
本案經檢察官陳維練到庭執行職務。
中　　　華　　　民　　　國　　九十三　　年　　　二　　　月　　 十九 　　日
                              臺灣高等法院刑事第一庭
                                  審判長法  官  李　相　助
                                        法  官  黃　聰　明
                                        法  官  楊　貴　雄
右正本證明與原本無異。
如不服本判決，應於收受送達後十日內向本院提出上訴書狀，其未敘述上訴之理由者
並得於提起上訴後十日內向本院補提理由書（均須按他造當事人之人數附繕本）。
                                        書記官  林　淑　貞
中　　　華　　　民　　　國　　九十三　　年　　　二　　　月　　二十三　　日
附錄本案論罪科刑法條全文：
槍砲彈藥刀械管制條例第十一條：
未經許可，製造、販賣或運輸第四條第一項第一款所稱其他可發射金屬或子彈具有殺
傷力之各式槍砲者，處五年以上有期徒刑，併科新臺幣一千萬元以下罰金。
未經許可，轉讓、出租或出借前項所列槍砲者，處三年以上十年以下有期徒刑，併科
新臺幣七百萬元以下罰金。
意圖供自己或他人犯罪之用，而犯前二項之罪者，處無期徒刑或七年以上有期徒刑，
併科新臺幣一千萬元以下罰金。
未經許可，持有、寄藏或意圖販賣而陳列第一項所列槍砲者，處一年以上七年以下有
期徒刑，併科新臺幣七百萬元以下罰金。
第一項至第三項之未遂犯罰之。
修正後槍砲彈藥刀械管制條例第十二條：
未經許可，製造、販賣或運輸子彈者，處一年以上七年以下有期徒刑，併科新臺幣五
百萬元以下罰金。
未經許可，轉讓、出租或出借子彈者，處六月以上五年以下有期徒刑，併科新臺幣三
百萬元以下罰金。
意圖供自己或他人犯罪之用，而犯前二項之罪者，處三年以上十年以下有期徒刑，併
科新臺幣七百萬元以下罰金。
未經許可，持有、寄藏或意圖販賣而陳列子彈者，處五年以下有期徒刑，併科新臺幣
三百萬元以下罰金。
第一項至第三項之未遂犯罰之。
刑法第三百三十條：
犯強盜罪而有第三百二十一條第一項各款情形之一者，處七年以上有期徒刑。
前項之未遂犯罰之。
刑法第三百二十一條：
犯竊盜罪而有左列情形之一者，處六月以上五年以下有期徒刑：
一、於夜間侵入住宅或有人居住之建築物、船艦或隱匿其內而犯之者。
二、毀越門扇、牆垣或其他安全設備而犯之者。
三、攜帶兇器而犯之者。
四、結夥三人以上而犯之者。
五、乘火災、水災或其他災害之際而犯之者。
六、在車站或埠頭而犯之者。
前項之未遂犯罰之。
附表：
┌──┬────────────┬────┬──────────────┐
│編號│  物    品    名    稱  │數    量│  備                    註  │
├──┼────────────┼────┼──────────────┤
│ 一 │具殺傷力仿FN廠製半自動改│    一支│自被告曾慶裕住處查扣。      │
│    │造玩具手槍（含彈匣一個）│        │槍支管制編號0000000000      │
├──┼────────────┼────┼──────────────┤
│ 二 │具殺傷力土造子彈        │    四顆│自被告曾慶裕住處查扣。      │
│    │                        │        │原扣案六顆，鑑驗試射二顆，僅│
│    │                        │        │餘四顆。                    │
├──┼────────────┼────┼──────────────┤
│ 三 │手銬（含手銬鑰匙二支）  │    二付│自被告曾慶裕住處查扣。      │
├──┼────────────┼────┼──────────────┤
│ 四 │束線帶                  │五十三條│自被告曾慶裕住處查扣。      │
├──┼────────────┼────┼──────────────┤
│ 五 │白色手套                │    一付│自被告丁○○住處查扣。      │
├──┼────────────┼────┼──────────────┤
│ 六 │改造手槍                │    一支│被告丁○○犯案所攜，未扣案鑑│
│    │                        │        │驗，有無殺傷力不詳。        │
├──┼────────────┼────┼──────────────┤
│ 七 │子彈                    │    二顆│被告丁○○犯案所攜，未扣案鑑│
│    │                        │        │驗，有無殺傷力不詳。        │
└──┴────────────┴────┴──────────────┘
